臺灣高等法院高雄分院民事判決
110年度上易字第256號
上  訴  人  蔡儒鳴  



訴訟代理人  王滋靖律師
上  訴  人  黃偉誠    住高雄市○○區○○○街00號                              身分證統一編號：Z000000000號
上列當事人間請求侵權行為損害賠償事件，上訴人對於中華民國
110年9月7日臺灣高雄地方法院110年度訴字第109號第一審判決
提起上訴，本院於111年1月5日言詞辯論終結，判決如下：
    主      文
原判決關於駁回乙○○後開第二項之訴部分，及訴訟費用之裁判，
均廢棄。
甲○○應再給付乙○○新臺幣伍萬元及自民國一Ο九年十二月一日起
至清償日止，按週年利率百分之五計算之利息。
乙○○其餘上訴駁回。
甲○○之上訴駁回。
第一、二審訴訟費用，由甲○○負擔百分之六十二，其餘由乙○○負
擔。
    事實及理由
一、上訴人乙○○主張：其與訴外人黃曉薇為夫妻，甲○○明知黃曉
    薇為有配偶之人，竟自民國108 年4 月起與黃曉薇交往，並
    於上開交往期間，與黃曉薇在如附表所示之地點，發生親吻
    、擁抱、愛撫等親密行為；並於109 年1 月11日下午，在臺
    中市沙鹿公園附近，於車內與黃曉薇發生性行為1 次，復於
    雙方各自返家後，另以視訊方式為性互動（含裸露身體私密
    部分）1 次，已踰越男女間之正常交往，侵害上訴人配偶權
    情節重大，造成乙○○受有精神上痛苦甚鉅，爰依民法第184 
    條第1 項前段、第195 條第1 項前段及第3項之規定，請求
    甲○○賠償精神慰撫金新臺幣（下同）60萬元，並聲明㈠甲○○
    應給付乙○○60萬元，及自起訴狀繕本送達翌日起至清償日止
    ，按週年利率百分之五計算之利息；㈡願供擔保請准宣告假
    執行。
二、甲○○則以：伊知悉乙○○為黃曉薇之配偶，三人為同事，黃曉
    薇於107年間因公司人事異動而與伊任職同一單位，因黃曉
    薇前曾多次向伊訴苦夫妻感情不睦，伊因而經常與黃曉薇私
    下相約談心，以安撫其情緒，然伊並無侵害乙○○配偶權之行
    為，且乙○○主張之慰撫金亦屬過高，又乙○○雖未併向黃曉薇
    起訴請求，惟黃曉薇亦應平均負擔，因此乙○○僅得向伊請求
    半數之賠償等語，資為抗辯。
三、原審依乙○○所請為其一部勝訴之判決，即判命甲○○應給付乙
    ○○30萬元及自起訴狀繕本送達之翌日即109年12月1日起至清
    償日止，按週年利率百分之5計算之利息，並職權為假執行
    及附條件免假執行之宣告。兩造均上訴，乙○○上訴聲明：㈠
    原判決不利於上訴人之部分廢棄。㈡上開廢棄部分，甲○○應
    再給付30萬元之本息；甲○○聲明：㈠原判決不利於上訴人之
    部分廢棄。㈡乙○○在第一審之訴駁回。兩造並皆答辯聲明：
    請求駁回另造之上訴。
四、兩造不爭執事項(本院卷第108頁)：
    乙○○與黃曉薇為夫妻，於100 年2 月14日結婚，婚後育有 
    二名未成年子女，夫妻二人與甲○○為同事。
五、甲○○有無不法侵害乙○○基於配偶關係之身分法益而情節重大
    部分：　
　㈠乙○○主張甲○○於109 年1 月11日下午，在臺中市沙鹿公園附
    近，於車內與黃曉薇為性行為1 次，並於返家後，另與黃曉
    薇以視訊方式為性互動（含裸露身體私密部分）1次乙節，
    業據證人黃曉薇於言詞辯論時證述明確（見原審卷第46-47
    頁），核與甲○○曾於109年6月14日在臉書網頁上發表：「在
    找刺激……沙鹿公園旁……弔念一起停留足跡的回憶」等內容，
    並在「在找刺激」、「沙鹿公園旁」左側分別使用汽車造型
    、十八禁造型之標誌（見原審審訴卷第21頁），顯與乙○○主
    張之地點相符；又甲○○曾於其臉書上發表：「就在這段……的
    日子裡，我們發生關係，視訊裡的情色互動。。等等的親密
    行為」、「照片原本只是我自己想收藏……真的沒想過要用外
    流來威脅妳」、「甚至犧牲妳說的不雅照，都被看光光嘛？
    」、「難道拿著自己手機給人看手機裡的畫面影像，也算散
    佈哦？」、「除了妳自己回頭來找我，誰也沒權阻止我公開
    這一切」、「到時候如果照片，被妳公公婆婆看過了，妳會
    比現在開心嗎？」、「如果下個月曝光後，是外遇，是婚外
    情，是戴綠帽，還有性愛交合，應該會比較有話題性」、「
    而照片我也會親手將手機畫面專程送到高雄給妳公婆看。最
    後分享同事」、「有人要逼我當渣男，我什麼也不用說，用
    一個親密互動影像來成全它的要求，一切就曝光了」等內容
    （見原審審訴卷第33-39頁、第45-46頁），堪認甲○○亦不否
    認其與黃曉薇曾為性行為，並持有性互動之視訊影像。再依
    乙○○提出其於109年6月19日與甲○○之對話錄音及譯文所示，
    甲○○曾向乙○○展示該視訊影像之截圖，並向乙○○表示：「我
    自己手機截圖不可以嗎？」、「（你截圖她的不雅照……還露
    點照）是啊！我就是渣啊」、「你想看看我們（即甲○○與黃
    曉薇）之間只有這樣而已嗎？已經會視訊並且有這些畫面了
    ，我們之間就只有這樣而已嗎？你自己想吧！」等語（見原
    審審訴卷第54-55頁），足認乙○○主張甲○○與黃曉薇曾於上
    開時、地發生性行為1 次，及於各自返家後以視訊方式為性
    互動（含裸露身體私密部分）1 次為真實。
　㈡乙○○另主張在甲○○與黃曉薇交往期間，自108 年4 月間起，
    甲○○曾與黃曉薇在如附表所示之地點，發生親吻、擁抱、愛
    撫等親密行為，惟為甲○○所否認，辯稱附表所示地點只是黃
    曉薇常外出買東西，可能心情不好，其曾過去陪她聊天，聽
    她當時的心情即各自回家云云。查，
　⒈乙○○主張上開各次行為之時間雖未能特定，惟依甲○○於臉書
    上發文「今天媽祖出門遶境了（按大甲鎮瀾宮媽祖遶境進香
    活動係於109年6月11日晚間展開）去年的大甲媽遶境回鑾時
    （108年大甲媽祖遶境期間為108年4月7日至同年月16日）你
    棱轎腳完，我們再國三橋下的約會開啟我們之間的故事。今
    年的大甲媽祖遶境，卻只剩回憶跟破碎。……to.黃小姐……其
    實我想跟你說，我本意並不想傷害妳，我只希望你快離開渣
    回到我身邊不需要躲躲藏藏，讓我們能光明正大的在一起。
    但我也知道如果用嘴說說，妳並不會當一回事。所以我只好
    想著如何給你壓力，……我不想在像去年一樣無聲無息的就失
    去了妳3-4個月之久，就在這段宛如分手後又復合的日子裡
    ，我們發生關係，視訊裡情色互動。。等等的親密行為」（
    見原審審訴卷第33頁），核與證人黃曉薇證述：伊與甲○○是
    公司同事，約105年認識，大約在108年4月開始交往，約在1
    09年5月21日分手等語互核相符（見原審卷第46頁），亦核
    與乙○○陳稱：黃曉薇嗣經思考，欲回歸家庭而與於109年1月
    12日以後逐漸疏遠甲○○，並於同年5月間明確告知甲○○要結
    束二人關係，而甲○○心有不甘，對黃曉薇揚言若不與乙○○離
    婚，其將公開兩人婚外情及黃曉薇身體隱私部位照片予乙○○
    、親友及同事等語相符（見原審審訴卷第13頁）。足認甲○○
    與黃曉薇於108年4月至109年5月21日期間，確有發生男女朋
    友之情感交往及親密互動，期間雖有3至4個月間曾互較疏遠
    ，惟嗣又繼續有親密交往，並曾於109年1月11日發生前開所
    述性行為及以視訊方式為性互動，惟嗣因黃曉薇又日漸疏遠
    躲避甲○○，而引發甲○○上開揚言給予黃曉薇壓力之作為及後
    續在臉書上之種種留言。此由甲○○於上開同一段臉書文字上
    書寫「……但就是感受妳越來越逃避我，越來越不在乎我，……
    讓我更加憎恨的覺得妳把我們2人的感情當什麼，……還是我
    就只是妳婚姻低落時找依偎找刺激的那個玩物是嘛？」（見
    原審審訴卷第33頁）亦可得佐證。
　⒉而在黃曉薇與甲○○前開交往期間，證人黃曉薇證稱：「除了
    上開性行為外，只有乙○○不在臺中，才會跟甲○○單獨出去，
    在這交往期間，大約出去不到十次，地點是沙田路附近的國
    道橋下（108年4月開始交往後）、龍井沙田路上的全聯（10
    8年年底接近尾牙的時候）、忘記地點的超商7-11，單獨出
    去的時候，都有親吻、擁抱、愛撫的行為；甲○○臉書上特別
    標示的地點（指下開109年6月14日臉書），這些都是伊與甲
    ○○去過的地方沒錯等語（見原審卷第46-47頁），此亦核與
    甲○○曾109年6月14日臉書上發表：「在找刺激……仁德休息站
    （北）……（以下即附表所示之地點）……弔念一起停留足跡的
    回憶」等內容所示互核相符（見原審審訴字卷第21頁）。佐
    以上開文字係在黃曉薇向其表示要結束兩人婚外情關係之後
    ，甲○○標示特別弔念的兩人足跡，足見各該地點自有其兩人
    親密感情互動回憶所在，則甲○○確實與黃曉薇有在附表所示
    時間、地點為親吻、擁抱、愛撫之行為，應堪予認定，甲○○
    辯稱在附表所示地點，只是黃曉薇心情不好時，單純陪黃曉
    薇聊聊天云云，核無足採。
  ㈢按因故意或過失，不法侵害他人之權利者，負損害賠償責任
    。故意以背於善良風俗之方法，加損害於他人者亦同；又不
    法侵害他人之身體、健康、名譽、自由、信用、隱私、貞操
    ，或不法侵害其他人格法益而情節重大者，被害人雖非財產
    上之損害，亦得請求賠償相當之金額。前二項規定，於不法
    侵害他人基於父、母、子、女或配偶關係之身分法益而情節
    重大者，準用之，民法第184 條第1 項、第195 條第1 、3
    項定有明文。又婚姻係以夫妻之共同生活為其目的，配偶應
    互相協力保持其共同生活之圓滿安全及幸福，而夫妻互守誠
    實，係為確保其共同生活之圓滿安全及幸福之必要條件，故
    應解為配偶因婚姻契約而互負誠實之義務，配偶之一方行為
    不誠實，破壞共同生活之圓滿安全及幸福者，即為違反因婚
    姻契約之義務而侵害他方之權利。甲○○與黃曉薇於108年4月
    間至109年5月間交往期間，曾於附表所示地點有親吻、擁抱
    、愛撫之行為，並曾於109年1月11日為性行為，及以視訊方
    式為性互動（含裸露身體私密部分）各1 次等節，已如前述
    ，揆諸一般社會通常觀念，足認甲○○所為，係與黃曉薇共同
    破壞乙○○婚姻生活之圓滿安全及幸福，揆諸前揭法律規定及
    說明，自屬不法侵害乙○○基於配偶關係之身分法益而情節重
    大，致造成乙○○精神痛苦，自應對乙○○負精神上損害賠償責
    任。　　
六、乙○○得向甲○○請求精神慰撫金之非財產上損害賠償金額若干
    部分：
  ㈠按不法侵害他人之人格權，被害人受有非財產上損害，請求
    加害人賠償相當金額之慰撫金時，法院對於慰撫金之量定，
    應斟酌實際加害情形、所造成之影響、被害人所受精神上痛
    苦之程度、雙方之身分、地位、經濟狀況及其他各種情形，
    以核定相當之數額。又身分法益與人格法益同屬非財產法益
    ，上開有關人格法益受侵害而酌定慰撫金之標準，自得為本
    件衡量乙○○因身分法益受侵害所受之損害，其賠償數額之參
    考。
  ㈡本院審酌乙○○為碩士畢業，任職環保工程公司任資深管理師
    ，育有2 子，平均年收入約90餘萬元；甲○○為高職畢業，與
    乙○○為同事，為機械維修人員，平均年收入約60餘萬元，兩
    造名下均無不動產，為兩造所自陳，並有107年至109稅務電
    子閘門財產所得調件明細表附卷可參（見原審審訴字卷第79
    頁，原審卷第19頁，原審審訴卷及本院卷證物袋），兼衡乙
    ○○與黃曉薇當時結婚已近9 年，育有2子（分別為7 歲、4 
    歲），甲○○上開加害情節及態度，對於婚姻關係破壞之程度
    ，乙○○所受精神上痛苦等一切情狀，認乙○○請求之金額以35
    萬元為適當，逾此金額之請求，則不應准許。
  ㈢甲○○雖辯稱雖乙○○未併對黃曉薇訴請賠償，惟黃曉薇應平均
    負擔損害賠償責任，其僅應負擔半數賠償金額云云。惟按數
    人共同不法侵害他人之權利者，連帶負損害賠償責任；連帶
    債務之債權人，得對於債務人中之一人或數人或其全體，同
    時或先後請求全部或一部之給付，民法第185條第1項前段及
    第273條第1項分別定有明文。雖甲○○抗辯係與黃曉薇為共同
    侵權行為，惟依上開規定，乙○○本即得對連帶債務人中之一
    人為全部給付之請求，故甲○○上開所辯，並不足採。
七、綜上，乙○○依民法第184條第1項前段、第195條第3項準用同
    法第1項前段規定，請求上訴人給付35萬元，及自起訴狀繕
    本送達翌日即109年12月1日（見原審審訴卷第77頁）起至清
    償日止，按週年利率百分之5計算之利息，為有理由，應予
    准許；逾此範圍之請求，則無理由，應予駁回。原審就上揭
    應准許範圍中之5萬元本息部分為乙○○敗訴之判決，自有未
    洽，乙○○上訴意旨指摘原判決此部分不當，求予廢棄改判，
    為有理由，爰由本院廢棄改判如主文第2項所示，至於超過3
    5萬元本息部分，乙○○上訴之請求則不應准許，應駁回其上
    訴。又甲○○上訴請求廢棄原審不利於其之該部分判決，則無
    理由，其指摘原判決此部分不當，求予廢棄改判，為無理由
    ，應駁回其上訴。
八、本件事證已臻明確，兩造其餘之攻擊或防禦方法及所用之證
    據，經本院斟酌後，認為均不足以影響本判決之結果，爰不
    逐一論列，附此敘明。
九、據上論結，本件乙○○上訴為一部有理由，一部無理由，甲○○
    上訴為無理由，爰判決如主文。　　
中　　華　　民　　國　　111 　年　　1 　　月　　26　　日
                            民事第四庭
                                審判長法  官  甯  馨
                                      法  官  何悅芳
                                      法  官  林雅莉
以上正本證明與原本無異。
本件不得上訴。　　　　　　　　　　　　　　　　　　　
中　　華　　民　　國　　111 　年　　1 　　月　　26　　日
                                      書記官  陳雅芳
　　　　　　　　　　　　　　　　　　　
編號 時          間 地              點 1 交往期間之某日 仁德休息站（北） 2 同上 沙田路國三橋樑下 3 同上 7－11門口 4 同上 土地公廟旁 5 同上 中火門口 6 同上 全聯門口 7 同上 台銀門口 8 同上 家樂福旁公園路邊 9 同上 早餐餐車旁全家門口 10 同上 公司多個角落